臺灣高雄地方法院民事裁定
111年度消債職聲免字第177號
聲  請  人  曾秋香  
0000000000000000

0000000000000000

代  理  人  林宗穎律師
相對人即債  中國信託商業銀行股份有限公司
權人                
0000000000000000

法定代理人  利明献  
0000000000000000

0000000000000000

相對人即債  第一商業銀行股份有限公司
權人                
法定代理人  邱月琴  
代  理  人  李春穆  
上列當事人間消費者債務清理免責事件，本院裁定如下：
    主  文
債務人曾秋香不予免責。
    理  由
一、按法院為終止或終結清算程序之裁定確定後，除別有規定外
    ，應以裁定免除債務人之債務。又法院裁定開始清算程序後
    ，債務人有薪資、執行業務所得或其他固定收入，扣除自己
    及依法應受其扶養者所必要生活費用之數額後仍有餘額，而
    普通債權人之分配總額低於債務人聲請清算前2 年間，可處
    分所得扣除自己及依法應受其扶養者所必要生活費用之數額
    者，法院應為不免責之裁定，但債務人證明經普通債權人全
    體同意者，不在此限。而債務人有下列各款情形之一者，法
    院應為不免責之裁定。但債務人證明經普通債權人全體同意
    者，不在此限：㈠於七年內曾依破產法或本條例規定受免責
    。㈡故意隱匿、毀損應屬清算財團之財產，或為其他不利於
    債權人之處分，致債權人受有損害。㈢捏造債務或承認不真
    實之債務。㈣聲請清算前二年內，因消費奢侈商品或服務、
    賭博或其他投機行為，所負債務之總額逾聲請清算時無擔保
    及無優先權債務之半數，而生開始清算之原因。㈤於清算聲
    請前一年內，已有清算之原因，而隱瞞其事實，使他人與之
    為交易致生損害。㈥明知已有清算原因之事實，非基於本人
    之義務，而以特別利於債權人中之一人或數人為目的，提供
    擔保或消滅債務。㈦隱匿、毀棄、偽造或變造帳簿或其他會
    計文件之全部或一部，致其財產之狀況不真確。㈧故意於財
    產及收入狀況說明書為不實之記載，或有其他故意違反本條
    例所定義務之行為，致債權人受有損害，或重大延滯程序。
    消費者債務清理條例（下稱消債條例）第132條、第133條及
    第134 條分別定有明文。
二、經查：
  ㈠債務人前於民國110年8月25日依消債條例具狀向本院聲請清
    算，經本院110年度消債清字第199號受理，因尚未踐行消債
    條例第151 條第1 項所定協商或調解之前置程序，依消債條
    例施行細則第42條之1 第1 項規定，視其清算之聲請為法院
    調解之聲請，乃改分案移付調解，嗣於110年10月26日調解
    不成立後再移回清算程序，嗣經本院110年度消債清字第274
    號裁定自111年3月16日開始清算程序，因清算財團財產不敷
    清償財團費用及債務，於111年7月27日以111年度司執消債
    清字第33號裁定清算程序終止等情，業經本院核閱前開卷宗
    無訛。依前揭規定，本院應為債務人是否免責之裁定。又本
    院函詢債權人陳述意見，債權人未表示同意債務人免責，合
    先敘明。
　㈡消債條例第133條
　1.債務人於111年3月16日開始清算程序後，依賴配偶翁忠義每
    月平均資助新臺幣（下同）8,000元生活費，另月領國民年
    金保險老年年金40元等情，據其陳明在卷（本案卷第41、48
    頁正背面），並有切結書（本案卷第42頁）、存簿（本案卷
    第43至46頁）、勞動部勞工保險局函(本案卷第39頁)、勞動
    部勞動力發展署高屏澎東分署函（本案卷第35頁）、勞保局
    被保險人勞保資料查詢（本案卷第10頁）、社會補助查詢表
    （本案卷第9頁）在卷可稽，堪認其於111年3月開始清算程
    序每月收入約為8,040元。
　2.債務人陳稱清算開始後之每月支出約7,180元（本案卷第48
    頁），低於衛福部社會司所公告111年度高雄市最低生活費
    之1.2倍，扣除相當於房租支出所佔比例大約24.36%後之13,
    088元，尚屬合理，應予採計。從而其清算程序後之每月收
    入8,040元，扣除自己必要生活費用7,180元後，仍有餘額，
    應堪認定。
　3.債務人於聲請清算前二年（108年9月至110年8月）之情形
　⑴自108年9月起均無工作收入，罹患雙膝退化性關節炎，依賴
    其配偶翁忠義每月資助8,000元生活費，另自109年12月起每
    月領取國民年金老年年金40元，未領取其他補助或給付等情
    ，有財產及收入狀況說明書（110年度消債清字第199號卷，
    下稱前清卷第3至5頁）、勞工保險被保險人投保資料表（前
    清卷第28至30頁）、社會補助查詢表（本院110年度消債清
    字第274號卷，下稱清卷第14至16頁）、勞動部勞工保險局
    函（清卷第25至26頁）、切結書（清卷第53頁）、勞動部勞
    動力發展署高屏澎東分署函（清卷第17頁）、高雄市政府都
    市發展局函（清卷第18頁）、惠德醫院診斷證明書（清卷第
    67頁）等附卷可參。則於聲請清算前二年之可處分所得合計
    為192,960元（8,040元×24＝192,960元）。
　⑵又債務人主張月支出約7,080元，未逾108年至110年度衛福部
    社會司所公告高雄市最低生活費之1.2倍扣除相當於房租支
    出所佔比例大約24.36%後之金額，尚屬合理，應予採計。
　　。則二年合計之結果為169,920元（7,080元×24＝169,920）
    。
　⑶因此債務人於聲請清算前二年之可處分所得192,960元，扣除
    自己169,920元之必要生活費用，尚餘23,040元。
  4.普通債權人於清算程序之受償總額為0元，低於該餘額23,04
    0元，因此，債務人有消債條例第133條不免責之事由，應可
    認定。 
  ㈢消債條例第134條
　  債權人未提出證據證明債務人有何構成消債條例第134條各
    款 之事由，且經本院職權調查結果，尚無合於消債條例第1
    34條其他各款之情事。
三、綜上所述，債務人符合消債條例第133條所定事由，應不予
    免責。債務人雖經本院裁定不免責，然如繼續清償債務達一
    定程度後，仍得聲請法院審酌是否裁定免責(如附錄）。
中　　華　　民　　國　　111 　年　　12　　月　　9 　　日
              　　民事庭　　　法　官  陳美芳
上為正本係照原本作成。
如不服本裁定，應於裁定送達後10日內，以書狀向本院提出抗告
，並繳納抗告費新臺幣1千元。　　　　　　　　　
中　　華　　民　　國　　111 　年　　12　　月　　9 　　日
                              書記官  胡美儀告
附錄
一、債務人繼續清償得聲請法院裁定免責之規定：
　　消費者債務清理條例第141條
　　債務人因第 133 條之情形，受不免責之裁定確定後，繼續
　　清償達該條規定之數額，且各普通債權人受償額均達其應受
　　分配額時，得聲請法院裁定免責。　　
    消費者債務清理條例第142條
　　法院為不免責或撤銷免責之裁定確定後，債務人繼續清償債
　　務，而各普通債權人受償額均達其債權額之 20% 以上者，
　　法院得依債務人之聲請裁定免責。
二、債務人嗣後聲請裁定免責時，須繼續清償各普通債權之最低
    應受分配額。